【裁判字號】    95,交聲,332
【裁判日期】    951110
【裁判案由】    違反道路交通管理處罰條例聲明異議
【裁判全文】
臺灣桃園地方法院刑事交通事件裁定     95年度交聲字第332號
原處分機關  交通部公路總局新竹區監理所中壢監理站
異  議  人  甲○○○○○○
即受處分人
上列異議人即受處分人因違反道路交通管理處罰條例事件，對交
通部公路總局新竹區監理所中壢監理站違反道路交通管理事件裁
決書所為處分（原處分案號：民國95年7 月4 日壢監裁字裁53－
Z00000000號），聲明異議，本院裁定如下：
    主  文
原處分撤銷。
甲○○○○○○未依規定使用行車紀錄器致無法正確記錄資料，
處罰鍰新台幣玖仟元，責令其參加臨時檢驗。
    理  由
一、原處分機關裁決意旨略以：異議人即受處分人陳正榮（即榮
    昇行）所有之車牌號碼823 －RB號一般自用大貨車（下稱上
    開大貨車），於民國95年5 月15日15時45分許，行經國道三
    號公路南下273．6公里處，汽車未依規定保存行車紀錄卡，
    而為內政部警政署國道公路警察局第八警察隊古坑分隊警員
    當場舉發違反道路交通管理處罰條例第18條之1 第3 項，並
    填製內政部警政署國道公路警察局公警局交字第Z00000000
    號舉發違反道路交通管理事件通知單（下稱系爭違規通知單
    ）。惟異議人於應到案日期（95年5 月30日）前到案陳述不
    服舉發，裁決機關認無理由，即於95年7 月4 日以壢監裁字
    裁53－Z00000000 號違反道路交通管理事件裁決書，依道路
    交通管理處罰條例第18 條 之1 第3 項之規定，裁處異議人
    罰鍰新台幣9000元，責令臨時檢驗。
二、聲明異議意旨略以：異議人於上開時、地為警攔查檢查行車
    紀錄時，並無任何違規事項，而異議人於當日已更換新的行
    車紀錄器卡紙，但不知為何行車紀錄器並無動作，導致卡紙
    未有任何記錄，然異議人於事後有檢驗行車紀錄器，結果機
    器是合格、正常的，況警員製作系爭違規通知單之時間、地
    點亦與事實不符，異議人印象中應係在早上6 、7 點時被舉
    發本件違規，為此聲明異議等語。
三、按未依規定保存行車紀錄卡或未依規定使用、不當使用行車
    紀錄器致無法正確記錄資料者，處汽車所有人新台幣九千元
    以上一萬二千元以下罰鍰。違反前三項之行為，應責令其參
    加臨時檢驗。道路交通管理處罰條例第18條之1 第3 項、第
    4 項分別定有明文。
四、經查：
（一）本件違規事實係異議人所有之上開大貨車，於95年5 月15
      日15時45分許，行經國道三號公路南下273 ．6 公里處，
      為內政部警政署國道公路警察局第八警察隊古坑分隊警員
      當場舉發「行車紀錄器未依規定裝設（紙卡未依規定記錄
      ）」，而違反道路交通管理處罰條例第18條之1 第3 項，
      並填製系爭違規通知單。惟異議人於應到案日期（95年5
      月30日）前到案陳述不服舉發，裁決機關認無理由而於95
      年7 月4 日裁處罰鍰新台幣9000元，責令臨時檢驗，有系
      爭違規通知單、上開裁決書各1 份附卷可參。
（二）證人即舉發本件違規之警員宋飛虎於本院訊問時結證稱：
      95年5 月15日中午12時到18時，其任職單位配合雲林監理
      站稽查的勤務，在國道三號南下古坑收費站執勤，當天的
      重點在於取締大型車輛是否有依規定裝設行車紀錄器，而
      於當天下午15時45分，其在過了收費站約十公尺左右最外
      側的車道攔下本件違規車輛即車號823-RB的自用大貨車，
      當時每部2000年以後出產的大型車，其都會攔下來檢查，
      攔下違規車輛之後，有請駕駛人出示駕照、行照並出示該
      部車行車紀錄器的卡紙，就發現卡紙上面完全沒有紀錄，
      所以其認為本件車輛有未依規定紀錄的違規事實‧‧其當
      時並無測試該車輛行車紀錄器的運作情形是否正常等語甚
      詳在卷（見本院95年8 月29日訊問筆錄），並提出行車紀
      錄器紀錄卡原本為證，而佐以異議人於本院訊問時陳稱：
      伊對證人宋飛虎當庭所提出之行車紀錄器卡紙沒有意見，
      事發當天上開大貨車之行車紀錄器紀錄卡確實是空白的等
      語明確在卷（見本院同上訊問筆錄），及異議人於聲明異
      議狀亦載明：事後有檢驗行車紀錄器，結果機器是合格、
      正常等語，職是，異議人所有之上開大貨車於前揭時、地
      ，未依規定使用行車紀錄器致無法正確記錄資料一情應可
      認定。
（三）異議人雖辯稱：伊於當日已更換新的行車紀錄器卡紙，但
      不知為何行車紀錄器並無動作，導致卡紙未有任何記錄，
      實不應歸責於伊云云，然行車前應注意依規定應裝設之行
      車紀錄器須詳細檢查確實有效；前項第一款應裝設行車紀
      錄器之汽車，未依規定裝設或經檢查未能正確運作或未使
      用紀錄卡或未按時更換紀錄卡時，不得行駛，此觀諸道路
      交通安全規則第89條第1 項第1 款、第2 項之規定甚明。
      而異議人既自承其知悉每天須更換紀錄卡及上開大貨車自
      91年間起均由其在駕駛等節，則其在行車前當負有前揭注
      意義務，從而，尚不得據其上開所辯即為其有利之認定。
（四）異議人固另以：警員製作系爭違規通知單之時間、地點與
      事實不符等語置辯，惟已顯與上開證人宋飛虎之證詞有間
      ，況異議人於聲明異議狀載明：‧‧行駛於國道三號古坑
      收費站南下被警查獲等語，即與證人宋飛虎上開所證查獲
      本件違規之地點相合，且參以證人宋飛虎所提出其於95年
      5 月15日之勤務分配表，足見證人宋飛虎確於當日12時至
      18時，分配執行配合雲林監理站稽查勤務，有內政部警政
      署國道公路警察局第八警察隊古坑分隊勤務分配表影本1
      紙在可考，據上，異議人此部分亦委無足取。
五、綜上所述，異議人所有之上開大貨車於前揭時、地，未依規
    定使用行車紀錄器致無法正確記錄資料，應依道路交通管理
    處罰條例第18條之1 第3 項、第4 項之規定處罰，而原處分
    機關未予詳查，遽認異議人未依規定保存行車紀錄卡，同依
    上開條例第18條之1 第3 項、第4 項之規定，裁處異議人罰
    鍰新臺幣9000元，責令臨時檢驗，尚有未洽，是異議人本件
    聲明異議雖無理由，詳如前述，而原處分既有上開不當，自
    應由本院予以撤銷，並另為適法之裁定。爰裁定如主文。
據上論斷，應依道路交通管理處罰條例第87條第2 項、道路交通
案件處理辦法第20條，裁定如主文。
中    華    民    國    95    年    11    月    10    日
                            交通法庭法  官  王  美  玲
以上正本證明與原本無異。
如不服本裁定，應於裁定送達後5日內向本院提出抗告狀。
                                    書記官  吳  玉  蘭
中    華    民    國    95    年    11    月    13    日


司法院資訊處製作；財團法人民間司法改革基金會備份。
